臺灣板橋地方法院民事判決　　　　　　　　 93年度智字第7號
原　　　告　芊茂拉鏈股份有限公司
兼法定代理人乙○○
上列二人共同
訴訟代理人　羅翠慧律師
複代理人　　李姝純律師
被　　　告　丙○○
訴訟代理人　張秀夏律師
　　　　　　張苑萱律師
複代理人　　蔡蕙蓮律師
上列當事人間請求侵權行為損害賠償事件，經本院於民國94年1
月11日言詞辯論終結，判決如下：
    主  文
原告之訴及假執行之聲請均駁回。
訴訟費用由原告負擔。
    事實及理由
一、原告主張：被告前於90年11月30日向經濟部智慧產財局（下
    稱智慧財產局）舉發原告芊茂拉鏈股份有限公司（下稱芊茂
    公司）之第140383號新型專利，有違反專利法第97條及第98
    條第1 項、第2 項規定，經智慧財產局審定，原告芊茂公司
    並未運用被告所有之第11460 號專利之技術與知識，詎被告
    於92年3 月間獲悉其再以自己名義所之舉發，仍經智慧財產
    局認定舉發不成立後，無端再以原告芊茂公司之第140383號
    新型專利，係利用其所有之第114620號新型專利之主要技術
    思想所為之再發明為由，向鈞院提起損害賠償訴訟，並聲請
    假扣押原告等之財產，於鈞院以92年度裁全字第1635號裁定
    ，准許被告以新台幣（下同）3,340,000 元供擔保，得對原
    告等之財產在10,000,000元範圍內得假扣押，被告即執前開
    裁定向鈞院及臺灣臺北地方法院聲請對原告等在台北區中小
    企業銀行迴龍分公司、彰化商業銀行板橋分公司、大眾商業
    銀行新莊分公司、台灣中小企業銀行新莊分公司及台北銀行
    股分有限公司長安分公司之銀行帳戶執行查封，致使原告芊
    茂公司營運週轉所需之甲存銀行帳戶全部遭查封。原告芊茂
    公司預向台灣中小企業銀行借款被迫中斷，並造成原告芊茂
    公司一時無資金可供支應原料貨款，原料供應廠商中斷原告
    芊茂公司所訂購原料之交付，因而原告芊茂公司受有生產線
    停擺，為趕貨而增加支出加班費2,00 1,968元，惟僅請求80
    0,000 元。另原告芊茂公司因遲延交貨而須賠償廠商，受有
    損害合計1,85 1,02 3 元，惟僅請求900,000 元。又為挽留
    高級幹部而加發獎金700,000 元，應由被告賠償；及於假扣
    押實施中支出不動產鑑定價格費用15 ,620 元，此部分損失
    亦應由被告賠償，惟僅請求15,000元。又因被告聲請假扣押
    致芊茂公司無法向銀行借款融資，改向民間借款而增加支出
    利息損失總額為794, 454元，惟僅請求790,000 元。原告因
    處理鈞院92年度民執全祿字第860 號假扣押執行程序超額查
    封之聲明異議及鈞院92年度智字第10號損害賠償訴訟事件，
    支出律師費共計165, 000元，請求全數。又假扣押塗銷後不
    動產重新設定抵押權之費用47,120元，亦屬原告因被告假扣
    押所增加之損失，惟僅請求45,000元。又原告因告聲請假扣
    押，致受有貨款減少百分之5 之優惠損失67,011元，請求被
    告賠償65,000元，共計被告應賠償原告芊茂公司3,480,000
    元，而原告乙○○為芊茂公司之最大股東，亦因之受有損害
    ，惟可自芊茂公司所受賠償損害中取得，故不為重複請求。
    爰起訴請求被告應給付原告芊茂公司新台幣3,480, 000元及
    自起訴狀繕本送達翌日起至清償日止按年息百分之5 計算之
    利息等語。
二、被告則以：被告前對原告二人所提鈞院92年度智字第10侵權
    行為損害賠償事件，固經判決被告敗訴確定在案，惟被告之
    行為並無不法性，原告如欲對被告為損害賠償之請求時，仍
    應就被告之行為該當侵權行為一節為舉證。原告雖主張其所
    受損害高達3,480,000 元，其中主張因遭受假扣押款項致增
    加支出加班費，原告提出之原證12僅為原告自行製作之費用
    明細表，根本無法證明確有其費用之支出，且員工個人離職
    之因素是否與假扣押事件有關，亦非證人即身任原告公司副
    廠長之戊○○所能證明，且戊○○既為原告公司現職員工，
    其所為證言亦有偏頗之虞，並不足採。另原告主張遲延交貨
    之賠償，並無法證明原告確有支付賠償，而受有實際損害。
    至於原主張受假扣押事件影響而加發員工金部分，其提出
    原證17之離職單僅為其自行製作之文件，無法證明確有該等
    員工離職事實，且原告公司員工之離職與假扣押事件有何關
    聯未見證明，縱按原證17之離職單上所載，該等員工均係4
    、5 、6 月離職，如原告欲加發獎金以圖留任員工，理應於
    4 、5 、6 月即發放獎金，然原證18係於9 月所發獎金，原
    告所提證據自不可採。又原告主張支出不動產鑑定費，與假
    扣押事件並無因果關係，另原告主張轉向民間融資而增加之
    利息損失，係因原告公司未辦理增資計畫而無法獲得台灣中
    小企銀核可貸款，係因自身因素造成中斷，與被告假扣押毫
    無關聯。又原告主張因假扣押程序及訴訟所支出律師費用部
    分，惟民事訴訟並非強制律師代理，故原告支出律師費用與
    假扣押並無相當因果關係；又原告既係主張其所受損害係因
    假扣押事件引起，則其委請律師處理92年度智字第10號事件
    之費用，自不得列入請求範圍。又原告主張受有貨款百分之
    5 優惠之損失，並未能舉證證明原告公司已不再享受優惠之
    事實及確實受有此損害。故原告之請求為無理由，應予駁回
    等語置辯。
三、原告主張被告於90年11月30日向智慧產財局舉發原告芊茂公
    司之第140383號新型專利，有違反專利法第97條及第98條第
    1 項、第2 項規定，經智財局審定，原告芊茂公司並未運用
    被告所有之第11460 號專利之技術與知識；另被告於92年3
    月間再以原告芊茂公司之第140383號新型專利，係利用其所
    有之第114620號新型專利之主要技術思想所為之再發明為由
    ，向本院提起損害賠償訴訟，並聲請假扣押原告等之財產，
    經本院以92年度裁全字第1635號裁定，准許被告以新台幣3,
    340,000 元供擔保，得對原告等之財產在10,000,000元範圍
    內得假扣押，被告即執前開裁定向鈞院及臺灣臺北地方法院
    聲請對原告等在台北區中小企業銀行迴龍分公司、彰化商業
    銀行板橋分公司、大眾商業銀行新莊分公司、台灣中小企業
    銀行新莊分公司及台北銀行股分有限公司長安分公司之銀行
    帳戶執行查封，嗣上開損害賠償訴訟事件，經本院以92年度
    智字第10號駁回原告之訴及假執行之聲請確定等情，已據原
    告提出智慧財產局89年10月9 日（89）智專三（一）0200 8
    字第08989001686 號及92年3 月5 日（92）智專三（三）05
    055 字第09220223270 號專利舉發審定書、本院91年度重訴
    字第574 號民事判決、92年度裁全字第1635號裁定、92年度
    民執全祿字第860 號執行命令、92年度智字第10號判決及確
    定證明書、臺灣臺北地方法院92年全助戊字第230 號執行命
    令、臺灣高等法院92年度抗字第2555號民事裁定影本各乙份
    為證，且為被告所不爭執，此部分自堪信為真實。
四、原告主張被告前對原告向本院提起92年度智字第10號侵權行
    為損害賠償之訴訟，並向本院民事執行處聲請假扣押，該本
    案訴訟業經本院判決被告敗訴確定在案，被告對原告之財產
    為假扣押，致原告受有損害，其內容包括因遭受假扣押款項
    致增加支出加班費、遲延交貨賠償、加發員工金、支出不
    動產鑑定費、轉向民間融資而增加之利息損失、因假扣押程
    及訴訟所支出律師費用、假扣押撤銷後不動產重新設定抵押
    權之費用，共計3,480,000 元，均應由被告負責賠償等情，
    固據原告提出支票、銷貨單、訂購單、交貨單、加班費表、
    利息表等為證，並聲請傳訊證人甲○○、戊○○、丁○○。
    然為被告所否認，並以前開情詞置辯。是本件之爭點在於：
   （一）原告聲請本院92年度裁全字第1635號假扣押執行，是
    否有故意或過失致侵害原告之權利？（二）原告是否受有增
    加支出加班費、遲延交貨賠償、加發員工金、支出不動產
    鑑定費、轉向民間融資而增加之利息損失、因假扣押程及訴
    訟所支出律師費用、假扣押撤銷後不動產重新設定抵押權之
    費用、貨款減少百分之5 優惠之損害？與被告聲請假扣押有
    無因果關係？其請求被告賠償是否有理由？茲分述如下：
（一）按侵權行為係以故意或過失侵害他人權利為成立要件，關
      於假扣押裁定，依民事訴訟法第531 條規定因自始不當而
      撤銷，或因民事訴訟法第529 條第2 項及第530 條第3 項
      之規定而撤銷者，債權人應賠償債務人因假扣押或供擔保
      所受之損害，固不以債權人之故意或過失為要件。然債權
      人對債務人提起本案訴訟受敗訴判決確定，並非上開法條
      規定撤銷假扣押之情形，法律上既無該債權人應賠償債務
      人因此所受損害之明文規定，則債務人對於債權人如請求
      損害賠償，惟得依民法侵權行為之法則辦理，亦即該債務
      人對於債權人之有故意或過失應負證明之責，最高法院58
      年台上字第1421號判例可資參照，並非債權人提起本案訴
      訟受敗訴判決，即當然認定債權人於假扣押之初有故意或
      過失等不法侵權行為，合先敘明。
      本件原告主張被告因聲請假扣押，致其受有上開之損害，
      應負損害賠償，依上開說明，原告對於被告之聲請假扣押
      ，構成侵權行為，應負舉證責任。且按「以侵權行為為原
      因，請求回復原狀或賠償損害者，應就其權利被侵害之事
      實負立證之責。」「損害賠償之債，以有損害之發生及有
      責任原因之事實，並二者之間，有相當因果關係為成立要
      件。故原告所主張損害賠償之債，如不合於此項成立要件
      者，即難謂有損害賠償請求權存在。」最高法院19年上字
      第38號、48年台上字第481 號分別著有判例。
（二）原告聲請本院92年度裁全字第1635號假扣押執行，是否有
      故意或過失致侵害原告之權利？
   1、按因故意或過失，不法侵害他人之權利者，負損害賠償責
      任，民法第184 條第1 項前段定有明文。且侵權行為以因
      故意或過失不法侵害他人權利為構成要件，故主張行為人
      應依該條項前段規定負侵權行為責任者，應就行為人有故
      意或過失之要件，負舉證責任；又按因侵權行為所發生之
      損害賠償請求權，以有故意或過失不法侵害於他人權利，
      或故意以背於善良風俗之方法，加損害於他人為成立要件
      。此觀民法第184 條第1 項規定即明。所謂故意係指行為
      人對於構成侵權行為之事實，明知並有意使其發生或預見
      其發生，而其發生並不違背其本意而言。因之故意以聲請
      法院實施假扣押之手段，侵害他人權利之情形，必須行為
      人對於其聲請假扣押係屬侵權行為之事實，明知並有意使
      其發生，或預見其發生，而其發生並不違背其本意，始足
      當之，最高法院76年度台上字第2724號判決著有明文。原
      告主張依民法第184 條第1 項前段，請求被告賠償其因假
      扣押所生上開之損害，自應就被告主觀上有故意或過失負
      舉證責任，且明知對他人並無債權，或有債權明知他人無
      假扣押原因，而仍矇騙法院，聲請假扣押，以圖侵害他人
      之權利，或預見其侵害之發生，而不違背其本意者是，非
      謂假扣押之原因不存在，而債權人仍聲請假扣押者，當然
      構成侵權行為。
   2、被告所有之第114620號新型專利，係訴外人愷昇股份有限
      公司於85年8 月1 日向智慧財產局申請核准，而於91年間
      移轉予被告所有，原告芊茂公司所有之第140383號新型專
      利係於86年10月11日核准而取得等情節，有專利證書在卷
      可稽，足徵被告取得專利之時間較原告為先。而專利制度
      中之舉發，係以被舉發專利案具有不符合申請專利要件或
      不受專利保護之情形而提起之救濟制度，另就民法中之侵
      權行為而言，係因故意或過失，不法侵害他人之權利者，
      應負損害賠償責任，此二規範之立法意旨、方式及目的均
      不相同，故二者間並不存在互斥或擇一之關係，是舉發不
      成立並無法推知專利權未受侵害之結論。按專利法第80條
      第1 項規定：「第29條再發明專利權人未經原專利權人同
      意，不得實施其發明。」，換言之，再發明專利權人亦須
      經原專利權人之同意，始得實施其發明；又所謂「再發明
      」，係指利用原發明之「主要技術」而非「全部技術」，
      故認定「再發明」是否成立時，必須明確表示原發明之「
      主要技術」，而不認為只要爭議兩方專利確有不同之處，
      即必然不構成再發明。查被告之舉發理由中雖認為被告專
      利中之「止突」與原告專利中之「側面突出鉤塊」兩者構
      造及形狀不同，惟被告對原告提出再發明損害賠償訴訟，
      係主張原告專利係利用被告專利中之主要技術「止隙」所
      為再發明，蓋被告之新型專利係以拉鍊頭自止隙嵌入鍊齒
      之技術手段，發揮拉鍊頭滑入鍊齒之作用，始得達成以止
      突阻卻拉鍊頭脫出鍊帶之結果，是被告專利將上止一分為
      二，且具間隙之空間結構為被告專利之主要技術要屬無疑
      。而原告之專利，皆具有被告專利之前揭空間結構，且均
      利用下定位塊之自止隙嵌入鍊齒之技術手段，發揮拉鍊頭
      滑入鍊齒之作用，始得達成以上定位塊之右側鉤塊阻擋拉
      鍊頭之脫出鍊帶為其結果特微。是可知，被告基於其發明
      經驗而生之確信，認為原告之專利均利用被告專利之主要
      技術而實施，故被告乃主張原告專利皆係植基於被告之主
      要技術而屬被告專利之再發明，揆諸前開說明，被告對原
      告聲請假扣押並提起訴訟，其主觀上係認原告有侵害其專
      利權之情事，且客觀上依循法律正當程序而請求，尚難認
      其有何不法之處。
   3、又被告聲請本院民事執行處對原告之財產於10,000,000元
      之範圍內為假扣押，雖經原告以超額查封為由聲明異議，
      仍經本院民事執行處以92年度執全字第860 號認查封物大
      部分均有抵押權之設定，縱拍賣後，債權人亦難有獲償之
      可能；且拍定前是否尚有其他債權人參與分配，是否能依
      估定價格或減價後之底價拍定，均不確定，亦即是否確實
      超額查封，均難以預期，而駁回原告之聲明異議，經原告
      提起抗告，並塗銷部分之抵押權設定，始經台灣高等法院
      92年度抗字第2555號以原法院所認定之設定抵押權與事實
      有違，而廢棄原裁定，有本院92年度執全字第860 號及台
      灣高等法院92年度抗字第2555號裁定附卷可佐。故是否超
      額查封，即令法院間仍有可能為不同之認定，自難以此而
      認被告主觀上有何故意或過失超額查封原告之財產，而侵
      害原告之權利。
   4、綜上所述，原告主張被告聲請假扣押裁定，故意或過失不
      法侵害原告之權利，應依民法第184 條第1 項之規定，負
      損害賠償責任云云，尚無依據。
（二）原告是否受有其上開所稱增加支出加班費等之損害？與被
      告聲請假扣押有無因果關係？其請求被告賠償是否有理由
      ？
   1、增加支出加班費部分：
      原告主張其因被告聲請假扣押，須員工加班趕貨而增加支
      出加班費2,00 1,968元，惟僅請求被告賠償800,000 元等
      情，並提出原告公司所製作之加班費用表（原證12）一份
      ，及聲請傳訊證人戊○○為證。然為被告所否認，辯稱：
      該加班費用表係原告自行製作，無法證明確有其費用之支
      出，且證人戊○○為原告公司副廠長，所為證言有偏頗之
      虞，均不足證明原告受有此部分之損害等語。經查：原告
      所提出之加班費用表（原證12）係原告所自行製作，為被
      告所否認，原告就此方面所為增加支出之損害，自應負舉
      證責任。雖證人戊○○到庭證稱：「當時有好多人離職，
      本來有10個人在做的，現在只有7 個人在做，變成其他的
      人趕工在做」等語（見本院93年9 月14日言詞辯論筆錄）
      ，然原告公司並未有欠薪或發不出薪資之情形，此復經證
      人戊○○證稱：「（法官問：公司這幾年之經營狀況，跟
      以前比如何？）公司營運愈來愈好，財務上沒有問題，薪
      資沒有發不出來的問題」等語（同上筆錄），是原告公司
      經假扣押後，既無財務之問題，亦無發不出薪資情形，則
      其員工離職，要難謂與被告聲請假扣押有何關聯；原告主
      張其因員工離職，為趕工而增加支出加班費用，與本件假
      扣押間究有何因果關係，並未舉證證明之；且勞工加班費
      用係依勞動基準法之規定而為給付，原告並未提出任何支
      出之憑證，及員工領取加班費之證據，其主張因被告之聲
      請假扣押而受有上開增加加班費支出之損害云云，並未能
      舉證以明之，自不足採信。從而，原告請求被告賠償其增
      加加班費支出之損害800,000 元，即乏依據，不應准許。
   2、遲延交貨賠償部分：
      原告主張因被告聲請假扣押，致其遲延交貨而須賠償廠商
      合計1,851,023 元而受有損害，惟僅請求被告賠償900,00
      0 元云云，並提出作廢支票、原料訂貨出貨單、求償通知
      書及證明書等證據為憑，並聲請傳喚證人甲○○為證。然
      查：原告之帳戶雖遭被告聲請法院查封，僅其受查封之帳
      戶之存款之處分權限受限制，原告仍可另以現金或客票支
      付貨款，且徵之證人即台灣中小企業銀行迴龍分行（下稱
      台灣中小企銀迴龍分行）放款徵信組長丁○○到庭證稱：
      原告這幾年並沒有退票記錄，繳息亦正常等語（見本院93
      年9 月14日言詞辯論筆錄），故原告提出之作廢支票，尚
      難證明原告有遲延給付貨款之事實。另由原告所提原證11
      之訂購單、銷貨單及交貨單，並無法看出原料供應商有不
      願供貨之情形，雖證人甲○○到庭證稱：供貨不正常約至
      一個月，原告至92年5 月初即給付抽回作廢支票之款項給
      伊等語（見本院93年9 月14日言詞辯論筆錄），然證人戊○○則證稱：「（法官問：原告公司這幾年來是否有停工
      過？）沒有。有待料的狀況，就是原料沒有進來。」「（
      法官問：為何有待料的狀況？）之前我們的工作作不完，
      我們就叫別人代工，外面的代工廠就問我原告公司是如何
      ，可能是聽到我們的公司被查封的事情，我去染色場也是
      一樣，他們也是這樣問，但後來料還是有進來。」「（法
      官問：待料的時間多久？）有壹個星期。」等語，所述廠
      商遲延供貨之時間長短，並不相同，且原告4 月份之貨款
      ，於5 月初即給付，亦符合一般交易常情，並無遲延給付
      情事；原告既未遲延給付廠商票款，亦無跳票記錄，且原
      告並無因待料而停工之情形，則原告之生產線是否因假扣
      押而受影響，並未據原告提出其生產量之報表證明之，況
      原告如有存貨，亦可應急而補替，自難僅憑廠商之短暫未
      供貨，而據為其受有損害之依據。再者，原告提出之訂購
      單上均未註明交貨期日，則供應廠商是否有遲延供貨情事
      ，亦無足憑；又原告所提出原告公司與宏發公司之訂購單
      中，宏發公司亦有表明分批出貨之原因係因其機台已安排
      其他貨櫃訂單，顯亦不足證明係因被告聲請假扣押所致。
      另原告提出之客戶求償通知書，被告否認為真正，原告無
      法證明其確有支付賠償之責任而受有損害，且所受損害與
      被告聲請假扣押間有相當因果關係存在，亦未舉證證明。
      至於證人甲○○為鐿展企業有限公司之員工，並非原告所
      指延遲交貨之受害廠商，所為證言，亦不足資為原告遲延
      交貨須負賠償之依據。從而，原告主張因告聲請假扣押，
      其他廠商見狀不願繼續供貨，致其遲延交貨予客戶，須負
      賠償責任而受有損害，並未舉證證明，其請求被告賠償其
      損害800,000 元云云，亦屬無據，不應准許。
   3、加發員工金部分：
　  　原告主張因被告聲請假扣押，致員工相繼離職，原告公司
      為避免高級幹部離職而無法繼續經營，致加發獎金700,00
      0 元，應由被告負賠償責任云云，經查：原告所提出原證
      17之員工離職名單，為其自行製作之文件，且無法證明其
      離職與加發獎金及假扣押事件有何因果關係，況原告提出
      之員工離職名單之離職時間，均係92年4 、5 、6 月，果
      如原告所言欲加發獎金以圖留任高級幹部，則依一般生活
      經驗法則，必須於員工相繼離職之時期，或發現員工欲離
      職之前，發給獎金，始有挽留員工之可能及必要，換言之
      ，原告如欲挽留高級幹部而發給獎金，則應係在原告相繼
      離職之4 、5 、6 月左右，始符常理，原告之員工在92年
      7 月以後已呈現穩定，並無相繼離職情事，乃原告提出原
      證18之發給員工獎金之時間，均係在92年9 月8 日，難認
      係因受假扣押執行，致員工相繼離職，為挽留高級幹部而
      加發獎金，故原告主張其為挽留高級幹部，而受有加發獎
      金700,000 元之損害，應由被告負賠償責任云云，亦不足
      採信，其此部分之請求，亦為無理由。
   4、支出不動產鑑定費部分：
　    原告主張於上開被告聲請之假扣押程序中，為排除執行程
      序，而向執行法院聲明異議，因而支出鑑定費用15,620元
      ，爰請求被告賠償15,000元之損害云云，然查：被告向本
      院聲請之上開假扣押事件，原告以被告聲請本院查封之原
      告財產有超額查封情事，而向本院聲明異議，經本院92年
      度執全字第860 號裁定駁回，原告提起抗告，經台灣高等
      法院以92年度抗字第2555號裁定原裁定廢棄等情，有本院
      及台灣高等法院上開裁定書在卷可參，而「查封、拍賣債
      務人之財產應以將來拍賣所得之價金足敷清償債權額及債
      務人應負擔之費用為限，至於是否屬超額查封，固非僅以
      土地之公告現值為唯一標準，但土地公告現值仍不失為重
      要之參考標準。」台灣高等法院88年度抗更 (一)字第31
      號著有裁判可資參照，觀之原告向台灣高等法院提起抗告
      之理由，亦以：執行法院確超額查封抗告人（即原告）之
      不動產及存款，其中台北縣樹林市○○街273 號廠房、宿
      舍、餐廳所坐落基地，公告現值達三千九百四十七萬元，
      已可滿足相對人之債權等語，請求撤銷逾此部分之執行，
      有台灣高等法院92年度抗字第2555號裁定在卷可按，是原
      告聲明異議及提起抗告，並非必然須以鑑定之方法為異議
      及抗告之理由，從而，原告支出該等鑑定費用與前揭假扣
      押事件，尚難認有相當因果關係存在，原告請求被告賠償
      其因假扣押支出鑑定費用15,000元，亦無理由。
   5、轉向民間融資而增加之利息損失部分：
　  　原告主張其因被告聲請假扣押，致其資金週轉困難，而向
      民間借款，增加支出較銀行為高之差額利息共計794,454
      元，請求被告賠償損害790,000 元云云，固據原告提出原
      證21之借款明細表為證。然查，原證21之借款明細表係原
      告自行製作之計算明細表，為被告所否認，該借款明細表
      並無法證明原告確有向民間借款融資事實；且原告指稱其
      有預定向銀行辦理抵押借款之融資計劃，然亦未舉證以實
      其說。又原告雖提出原證27台灣中小企銀出具之證明書，
      並聲請傳訊證人即台灣中小企銀迴龍分行行員丁○○為證
      。然由該證明書之內容觀之，係原告於91年10月16日因投
      資週轉所需，向台灣中小企業銀行迴龍分行申貸中期週轉
      金新台幣22,0 00,000 元，但因原告公司尚須辦理增資，
      乃未同意立即核貸，經向芊茂公司說明，芊茂公司同意儘
      速配核辦理，但台灣中小企業銀行迴龍分行於92年4 月間
      接獲扣押命令，遂對原告融資乙案無法表示同意，俟其處
      理完成解除假扣押後再行辦理。顯見原告早於91年10 月
      間即向台灣中小企業銀行申請貸款，然因原告公司並未辦
      理增資，致未獲核貸，此並經證人即台灣中小企銀迴龍分
      行行員丁○○到庭證稱：「91年的時候要借兩千二百萬元
      ，當時有申請書，但我們沒有核貸，原因我們報到總行後
      ，原告的負債比率比較高，所以不准，我們有跟原告協商
      ，叫他辦理增資，剛開始觀念不同，原告認為可以不用再
      增資，之後我們一直再溝通，到了最後如果沒有增資的話
      ，我們就不核貸，後來原告同意要增資但還沒有辦理，但
      我們就收到法院的假扣押，所以就沒有辦理核貸。」「（
      法官問：本件不核貸的最大原因？）如果有充足的擔保品
      的話就會核貸，原告的部分我們要他增資就是要他改善結
      構，如果沒有增資的話他的負債比率是七、八百。一般達
      到四百我就建議增資。」等語屬實（見本院93年9 月14
      日言詞辯論筆錄），可見原告如依台灣中小企業銀行迴龍
      分行之意見辦理增資，或以擔保品提供擔保，即可辦理核
      貸至明。且原告所有坐落土城市○○段貨饒小段第52之18
      、52之22地號、柑林埤段第249 地號土地及其上建號第10
      185 號建物，鑑定價值為11,015,901元，並無抵押權或設
      定其他負擔；另原告芊茂公司、所有坐落樹林市○○○段
      第122 之5 、143 之41地號土地，及其上建號第2625、26
      33、2632及2634號建物，鑑定價值為20,445,750元，並無
      度抗字第2555號裁定書可參，足見原告仍有擔保物可供擔
      保貸款之用，乃原告未辦理增資，亦未提供上開擔保物辦
      理貸款，且原告復無法提出其已適時擬妥增資之計劃，並
      處於可以辦理核貸之狀態，故原告公司未獲核貸係因其未
      符合申貸條件辦理增資，或提供擔保，縱然未有被告執行
      假扣押程序，原告公司亦無法獲得台灣中小企銀核可貸款
      ，是原告向台灣中小企銀迴龍分行借款之融資計劃中斷，
      並無證據證明與被告假扣押有何因果關係存在。再徵之證
      人戊○○證稱：「（法官問：公司這幾年之經營狀況，跟
      以前比如何？）公司營運愈來愈好，財務上沒有問題，薪
      資沒有發不出來的問題」等語（見本院93年9 月14日言詞
      辯論筆錄），是原告公司既無擴張設備之增加支出，營運
      愈來愈好，且財務上亦無問題，則客觀上並無向民間借款
      之必要，是原告提出之原證21之借款明細表，難認與被告
      聲請假扣押有何因果關係，從而，原告請求被告賠償原告
      因假扣押而向民間借貸之利息差額之損害790,000 元，亦
      屬乏據，不應准許。
   6、因訴訟及假扣押聲明異議所支出律師費用部分：
      原告主張其因委任律師理本院92年度智字第10號損害賠償
      事件，及就被告聲請假扣押為聲明異議，共支出律師費用
      165,000 元，應由被告負賠償責任云云，惟按「我國民事
      訴訟法並非採取律師訴訟主義，當事人所支出之律師費用
      ，須當事人確有不能自為訴訟行為，必須委任他人代理之
      情形，所支出之代理人費用，為伸張權利或防禦上所必要
      者，始得認為訴訟費用之一種，於必要限度令敗訴之人賠
      償（參照司法院院字第205 號解釋）。本件上訴人並無確
      有不能自為訴訟行為之情形，其請求被上訴人賠償律師報
      酬八萬元，難認為有理由。」最高法院77年度台上字第93
      6 號主著有判決可資參照。本件系爭假扣押程序及本院92
      年度智字第10號損害賠償事件，原告並無確有不能自為訴
      訟行為之情形，且原告既係主張其所受損害係因假扣押事
      件而發生損害，則其委請律師處理92年智字第10號事件所
      支出之費用，亦無依據。故原告請求被告賠償律師費用16
      5,000 元，亦無理由，不依准許。
   7、假扣押撤銷後不動產重新設定抵押權之費用部分：
  　　原告主張其因假扣押撤銷後，須支出不動產重新設定抵押
      權之費用47,120元，應由被告賠償云云，經查：按「實施
      假扣押查封之效力，僅限制債務人就查封物為有礙執行效
      果之行為而已，對於原來之租賃關係並無影響，上訴人要
      無與承租人提前協議終止租約之必要。」最高法院71年度
      台上字第293 號著有判決可佐，故被告聲請假扣押，並不
      當然發生原告須塗銷其原先抵押權之設定之結果，且原告
      塗銷抵押權係為證明其不動產並未設定其他負擔予他人，
      係為原告自己之利益而為之，難認與被告提起假扣押事件
      有相當因果關係存在，原告請求被告賠償其此部分之損害
      ，亦屬無據。
   8、受有貨款減少百分之5優惠之損失部分：
　  　原告主張其因被告聲請假扣押，致其資金受凍結1,340,23
      8 元，無法以現金或即期支票支付貨款，受有貨款減少百
      分之5 之優惠之損失67,011元，此部分請求被告賠償67,0
      00元云云，固據原告提出原證25原告與廠商間之付款優惠
      約定及原證26原告自行製作之支出明細，然原證25至多亦
      僅能證明原告公司與原料供應商間原存有現金百分之5 之
      折扣優惠而已，惟並無法證明原告公司不再享有該等折扣
      優惠之事實，而原證26亦僅為原告自行製作之明細表，且
      原告公司帳戶僅遭被告查封1,340,238 元，而依證人戊○○之證述，原告公司近年來營運愈來愈好，財務上沒有問
      題，已如前述，則其假扣押後之營運及財務狀況，顯未受
      影響，是原證26並無法證明原告確實受有此損害。故原告
      請求被告賠償其受有貨款百分之5 優惠之損失67,000元，
      亦為無理由。
五、綜上所述，原告依侵權行為法律關係請求被告賠償3,480,00
    0 元及法定利息，為無理由，不應准許，應予駁回。其假執
    行之聲請，亦因訴無理由，應予駁回，而失所附麗，應併予
    駁回。
六、本案事證已臻明確，兩造其餘攻擊防禦方法及未經援用之證
    據，經核均與本案判斷結果無影響，爰不一一論列，附此敘
    明。
七、結論：本件原告之訴為無理由，依民事訴訟法第78條，判決
    如主文。
中　　華　　民　　國　　94　　年　　1 　　月　　31　　日
                  民事第二庭    法　官　林錫凱
以上正本係照原本作成
如對本判決上訴，須於判決送達後20日內向本院提出上訴狀
中　　華　　民　　國　　94　　年　　1 　　月　　31　　日
                                書記官  許清琳
